【裁判字號】    97,訴,1407
【裁判日期】    970909
【裁判案由】    侵權行為損害賠償
【裁判全文】
臺灣高雄地方法院民事判決              97年度訴字第1407號
原      告  甲○○
訴訟代理人  乙○○
訴訟代理人  陳慧博律師
被      告  丙○○
上列當事人間因過失傷害案件，經原告提起刑事附帶民事訴訟，
請求損害賠償（97年度附民字第116 號），由本院刑事庭裁定移
送前來，經本院於民國97年8 月26日言詞辯論終結，判決如下：
  主  文
被告應給付原告新台幣玖拾玖萬壹仟伍佰貳拾伍元及自民國九十
七年六月十二日起至清償日止，按週年利率百分之五計算之利息
。
原告其餘之訴駁回。
訴訟費用由被告負擔三分之二，其餘由原告負擔。
本判決第一項於原告以新臺幣參拾參為被告供擔保後，得為假執
行；但被告如以新臺幣玖拾玖萬壹仟伍佰貳拾伍元為原告預供擔
保，得免為假執行。
原告其餘假執行之聲請駁回。
  事  實
一、按訴狀送達後，原告不得將原訴變更或追加他訴，但擴張或
    減縮應受判決事項之聲明者，不在此限，民事訴訟法第255
    條第1 項第3 款定有明文。本件原告起訴聲明求為判決：被
    告應給付原告新台幣（下同）1,251,525 元，及自起訴狀繕
    本送達翌日起至清償止，按年息5%計算之利息（見本院卷第
    2 頁），嗣於本院審理中變更其訴之聲明為：被告應給付原
    告1,691,525 元，及自民國97年6 月12日起至清償日止，按
    年息5%計算之利息（見本院卷第17頁、第63頁），原告所為
    訴之變更，乃擴張應受判決事項之聲明，揆諸前引規定，應
    予准許。
二、原告主張：被告於96年1 月11日7 時20分許，駕駛車號7Q-6
    668 號自小客車，沿國道1 號南向行駛，途經南向371.8 公
    里處時，竟疏未注意保持隨時可以煞停之安全距離，而自後
    追撞同向前方伊所搭乘由訴外人王憶芬所駕駛車號YF-7 988
    號自小客車，致伊受有頸椎3 、4 節滑落及頸椎4 、5 椎盤
    突出等傷害。被告刑事責任部分業經本院依過失傷害罪判處
    有期徒2 月在案。又伊因支出醫療費用1,525 元，並因而需
    手術治療頸椎突出而預估醫療費69萬元，另伊因此交通事故
    身心均受有莫大傷痛而得請求100 萬元之精神慰撫金，合計
    1,691,525 元。爰依侵權行為之法律關係，提起本訴，並聲
    明：(一)被告應賠償原告1,691,525 元，及自97年6 月12日起
    至清償日止，按年利率5%計算之利息。(二)願供擔保請准宣告
    假執行。
三、被告則以：伊對原告所稱本件事故發生之情形並不爭執，對
    原告請求之醫療費用亦無意見，但就原告請求之手術費用及
    精神慰撫金，則認尚無支出必要及金額過高等語，資為抗辯
    。並聲明：(一)駁回原告之訴；(二)如受不利判決願供擔保免為
    假執行。
四、兩造爭執及不爭執事項：
  (一)不爭執部分：
  1.被告於96年1 月11日7 時20分許，駕駛車號7Q-6668 號自小
    客車，沿國道1 號南向行駛，途經南向371.8 公里處時，因
    疏未注意保持隨時可以煞停之安全距離，而自後追撞同向前
    方原告所搭乘由王憶芬所駕駛車號YF-7988 號自小客車，致
    原告受有頸椎3 、4 節滑落及頸椎4 、5 椎盤突出等傷害。
    有交通事故現場圖、調查報告表、現場照片及診斷證明書在
    卷可稽。
  2.被告因本件交通事故，經本院刑事庭查調查結果，依過失傷
    害罪判處有期徒刑4 月，減為有期徒刑2 月在案，有本院96
    年度易字第3876號刑事判決及刑事偵審影印卷在卷可憑。
  3.原告因本件交通事故而支出醫療費用1,525 元。
  (二)爭執部分：
  1.原告得否請求賠償手術費用？如得請求時，其金額為若干？
  2.原告得請求之精神慰撫金以若干為適當？
五、原告主張被告於96年1 月11日7 時20分許，駕駛車號7Q-666
    8 號自小客車，沿國道1 號南向行駛，途經南向371.8 公里
    處時，竟疏未注意保持隨時可以煞停之安全距離，而自後追
    撞同向前方伊所搭乘由王憶芬所駕駛車號YF-7988 號自小客
    車，致伊受有頸椎3 、4 節滑落及頸椎4 、5 椎盤突出等傷
    害等情，為被告所不爭執，並有高雄市立小港醫院診斷證明
    書、高雄醫學大學附設中和紀念醫院診斷證明書、道路交通
    事故現場圖、調查報告表(一)、(二)、談話紀錄表各1 份及採證
    照片4 張等資料在卷可稽，且經本院調閱96年度易字第3876
    號卷宗無訛，是此部分事實堪信為真實。
六、按「因故意或過失，不法侵害他人之權利者，負損害賠償責
    任」、「不法侵害他人之身體或健康者，對於被害人因此喪
    失或減少勞動能力，或增加生活上之需要時，應負損害賠償
    責任」、「不法侵害他人之身體、健康、自由、信用、隱私
    、貞操、或不法侵害其他人格法益而情節重大者，被害人雖
    非財產上之損害，亦得請求賠償相當之金額」，民法第184
    條第1 項前段、第193 條第1 項、第195 條第1 項前段，分
    別定有明文。被告因過失駕車之加害行為，致原告受有上揭
    傷害，已如前述，從而原告依前開規定請求被告負損害賠償
    責任，自屬有據。茲就原告請求賠償之損害數額，是否妥適
    ，分述如後：
  (一)醫療費用部分：
    原告主張因被告過失行為，致受有系爭傷害，而自費支出醫
    療費用共1,525 元等情，業據其提出高雄市立小港醫院醫療
    費用收據、高雄醫學大學附設中和紀念醫院醫療收據聯等資
    料在卷可參（附於本院97年度附民第116 號卷第5-7 頁），
    且為被告所不爭執，是原告前揭請求，自應准許。
  (二)將來醫藥費用：
  1.原告主張伊因本次車禍，頸椎嚴重受傷，經過治療仍無效，
    經財團法人奇美醫院建議手術治療，且預估手術費用為69萬
    元，爰請求此部分之醫療費用69萬元等情，為被告所否認，
    並辯稱上開手術費用尚無支出必要云云。
  2.查：原告因本件車禍而受有外傷性椎間盤突出症，頸椎4-5
    、5-6 、6-7 節併神經根壓迫等傷害，而在保守治療無效情
    況下，醫院建議宜手術治療，手術費用估計約69萬元等情，
    業據其提出財團法人奇美醫院診斷證明書可證（見本院卷第
    19頁），且經本院函詢高雄醫學大學附設中和紀念醫院原告
    之傷勢是否需手術治療，據該院函覆稱：「二、依附件所示
    ：96年8 月4 日頸椎磁振掃瞄顯示頸椎第4 、5 節間及第 5
    、6 節間有椎間盤突出併壓迫神經根，97年3 月24日頸椎磁
    振掃描顯示第5 、6 、7 節間有椎間盤突出併神經根壓迫現
    象，一般建議此以復健或藥物治療3 至6 個月，無效則考慮
    手術治療」等語，此有該院97年7 月9 日高醫附行字第0970
    002196號函（見本卷第34頁）可憑。是依上開醫院函文，原
    告之傷勢，若復健或藥物治療3 至6 個月，仍無效時，則可
    考慮手術治療，參以上開財團法人奇美醫院診斷證明書之記
    載，原告傷勢目前經保守治療已無效，可認原告主張伊目前
    之傷勢有需要開刀治療等語，應非不實。佐以，經本院財團
    法人奇美醫院函查原告上述外傷性椎間盤突出症是否需開刀
    治療？費用為何？如何計算等情，據該院函覆稱：「二、外
    傷性椎間盤突出症併神經壓迫，需考慮手術。患者需手術治
    療」、「三、96.8.4第1 張診斷書，患者當時只要求如果手
    術治療，所需手術費用，我們只估算一般段手術方式（內固
    定頸椎所需費用），因有後遺症，頸椎活動功能嚴重受損，
    患者後來知道有更好手術方式，人工脊椎盤換置，較無後遺
    症，及功能嚴重受損問題，才於97年2 月25日再門診問好的
    方法手術費用多少。因人工椎間盤醫療較貴，一節單個約需
    22萬元，3 節材料就需66萬及部分其他費用3 萬，共需69萬
    元」等語，此有該院97年8 月25日（九七）奇醫字第4476號
    函暨所附法院專用病情摘要可稽（本院卷第67-68 頁）。是
    本院認原告既有接受手術之必要，則該手術之費用，自為將
    來必要之支出，此部分尚未支出費用之請求，核屬將來給付
    之性質，又兩造既因損害賠償金額有所爭執而涉訟，且被告
    對損害賠償之金額亦有爭執，被告自有不履行之虞，堪認原
    告有預為請求之必要，依民事訴訟法第246 條規定，自得提
    起，從而，本院依上揭醫院函文所示，認原告請求手術費用
    69萬元，核屬有據，應予准許。
  (三)關於非財產上損害部分：
    按慰藉金之賠償須以人格權遭遇侵害，使精神上受有痛苦為
    必要，其核給之標準固與財產上損害之計算不同，然非不可
    斟酌雙方身分資力與加害程度，及其他各種情形核定相當之
    數額（最高法院51年台上字第223 號判例意旨參照）。查：
    原告因本件車禍，受有頸椎3 、4 節滑落及頸椎4 、5 椎盤
    突出等傷害，且傷勢非輕微，可認原告應受有肉體及精神上
    相當之痛苦堪可認定，被告就此非財產上之損害自應負侵權
    行為損害賠償責任。而被告職業是服務業，94年度至96年度
    所得分別為609,697 元、554,595 元、546,242 元，名下房
    屋1 筆；原告發前係在高雄市政府勞工局任職，94年度至96
    年度所得分別為457,801 元、238,723 元、265,971 元，名
    下無其他財產等情，有稅務電子閘門財產所得調件明細表及
    服務證明書可稽（見本院卷第27-32 頁、第71頁），本院審
    酌原告所受傷害情狀，再核兩造身分、地位、經濟狀況等一
    切情狀，認原告所得請求之精神慰撫金以300,000 元為適當
    ，逾此部分之請求不應准許。
  (四)據上，原告因被告駕車傷害之不法侵權行為，得請求被告賠
    償之數額為991,525 元（計算式：醫藥費1,525 元＋將來醫
    療費用690,000 元+ 精神慰撫金300,000 元＝991,525 元）
    。
七、按給付無確定期限者，債務人於債權人得請求給付時，經其
    催告而未為給付，自受催告時起，負遲延責任。其經債權人
    起訴而送達訴狀，或依督促程序送達支付命令，或為其他相
    類之行為者，與催告有同一之效力；遲延之債務，以支付金
    錢為標的者，債權人得請求依法定利率計算之遲延利息；應
    付利息之債務，其利率未經約定，亦無法律可據者，週年利
    率為5%，民法第229 條第2 項、第233 條第1 項前段及第20
    3 條分別定有明文。從而，原告依侵權行為損害賠償之法律
    關係，請求被告給付991,525 元及自起訴狀繕本送達被告之
    翌日即97年6 月12日起至清償日止，按週年利率5%計算之利
    息，為有理由，應予准許。逾此部分之請求無理由，應予駁
    回。
八、本件兩造陳明願供擔保請准為假執行之宣告，經核均無不合
    ，爰分別酌定相當之擔保金額准許之，至原告敗訴部分，其
    假執行之聲請，既失所附麗，應併予駁回
九、本件事證已臻明確，兩造其餘攻擊防禦方法及舉證，本院審
    酌後認對於判決結果均無影響，不再逐一贅述，附此敘明。
十、據上論結，本件原告之訴為一部有理由，一部無理由，依民
    事訴訟法第79條、第390 條第2 項、第392 條第2 項，判決
    如主文。
中    華    民    國    97    年    9     月     9    日
                  民事第四庭   法      官  張茹棻
正本係照原本作成。
如不服本判決，應於送達後20日內，向本院提出上訴狀並表明上
訴理由，如於本判決宣示後送達前提起上訴者，應於判決送達後
10日內補提上訴理由書（須附繕本）。
中    華    民    國    97    年    9     月    9     日
                               書  記  官  黃美秀


司法院資訊處製作；財團法人民間司法改革基金會備份。
